臺灣臺中地方法院民事判決　九十三年度訴字第九七七號
　　原　　　告　子○○
　　訴訟代理人　乙○○
　　被　　　告　辛○○
　　　　　　　　己○○
　　　　　　　　丙○○
　　　　　　　　丁○○
　　　　　　　　癸○○
　　法定代理人　戊○○
　　訴訟代理人　林益輝　律師
　　複　代理人　寅○○
　　被　　　告　保證責任台灣省青果運銷合作社
　　法定代理人　壬○○
　　被　　　告　庚○○
　　　　　　　　甲○○
　　　　　　　　丑○○
　　訴訟代理人　黃秀蘭律師
右當事人間請求損害賠償事件，經本院於中華民國九十三年九月二日言詞辯論終結，
判決如下：
    主　　文
原告之訴駁回。
訴訟費用由原告負擔。
    事實及理由
甲、程序方面：
    被告辛○○受合法通知，無正當理由，未於言詞辯論期日到場，核無民事訴訟法
    第三百八十六條各款所列情形，爰依原告之聲請，由其一造辯論而為判決。
乙、實體方面：
壹、兩造爭執要旨：
一、原告起訴主張：業經判刑確定之訴外人曾正宏、曾文軍父子（下稱曾氏父子）以
    不實之「台灣省青果運銷合作社產權自有永續經營、保證責任」「台灣省青果運
    銷合作社提供土地的產權保證」「產權銷售回租六年，四年調整租金，十年保障
    ，只有利潤，沒有風險」「香港永安百貨合作經營」等方式欺騙原告，並以高於
    市場行情銷售「廣擎天商業大樓」，被告保證責任台灣省青果運銷合作社（下稱
    青果合作社）台中分社業務主辦經理即被告辛○○則協助曾氏父子製作不實廣告
    ，並在其海報上幫其推薦，被告青果合作社理事主席、理事、監事即被告丑○○
    、庚○○、甲○○明知上情，卻未依職責予以積極排除或消極澄清，違法幫助曾
    氏父子，導致原告誤認該預售屋為青果合作社興建並委託曾氏父子銷售，其後被
    告辛○○、庚○○、甲○○更公然違反公司指示，在曾氏父子所經營廣鎮實業有
    限公司（下稱廣鎮公司）未履行增加提供擔保之狀況下，即行文銀行同意撤銷最
    高貸款金額限制，導致與曾氏父子父子串通之被告彰化商業銀行股份有限公司（
    下稱彰化銀行）前董事長即被告癸○○、水湳分行經理即被告丁○○、丙○○，
    明知土地房屋業已預售予原告，且曾氏父子已有繳息不正常及套票現象，無力清
    償借款及依原設計興建房屋，在未經原告同意下，作為其違法超額貸款（增貸）
    之抵押品，並要求原告依約辦理分戶貸款手續但違法設定為廣鎮公司貸款之增設
    擔保品，最後以違約倒閉方式詐財獲利，而其後接任彰化銀行水湳分行經理之被
    告己○○，明知前手違法，但仍違法將原告所購之房屋拍賣，造成原告購屋款項
    三百萬元全部受損（其他損害限於資金問題，將來再行求償），為此爰依民法第
    一百八十四條、第一百八十五條、第二十八條等侵權行為之法則提起本訴等語。
    並聲明：被告應連帶給付原告三百萬元，及自侵權行為時起至清償日止，按年利
    率百分之五計算之利息。
二、被告辛○○未於言詞辯論期日到場，亦未提出書狀作何聲明或陳述。被告彰化銀
    行、己○○、丙○○、丁○○、癸○○則以：原告所指之追訴業經法院多件判決
    被告等人均無罪，被告彰化銀行僅係依法處理，無不法侵權行為；原告侵權行為
    請求權，業已罹於時效消滅；被告青果合作社、庚○○、甲○○、丑○○則以：
    遭刑事判決有罪者係曾氏父子，非本件被告；原告侵權行為請求權，業已罹於時
    效消滅等語資為抗辯。除被告辛○○以外之其餘被告並均聲明：如主文所示。
貳、得心證之理由：
一、因侵權行為所生之損害賠償請求權，自請求權人知有損害及賠償義務人時起，二
    年間不行使而消滅，自有侵權行為時起，逾十年者亦同，民法第一百九十七條第
    一項定有明文。原告及其他價買「廣擎天商業大樓」之承購戶，自八十七年間起
    ，即先後多次就任職於被告青果合作社、彰化銀行之相關主管，以各該人員與曾
    氏父子共謀詐欺等罪為由，分別提起刑事自訴，先後經本院刑事庭以八十七年度
    自字第八三七號、八十七年度自字第九七一號、八十八年度自字第五六二號、八
    十八年度自字第六四四號、八十八年度自字第七二二號、八十八年度自字第一二
    八二號、八十九年度自字第六七六號、九十年度自字第一七五號、九十年度自字
    第一六八號、九十年度自更字第二二號、九十年度自字第一六五號、台灣高等法
    院台中分院（下稱台中高分院）以八十九年度上訴字第五五六號、八十九年度上
    訴字第五五五號、八十九年度上易字第七五七號、八十九年度上易字第六九九號
    、八十九年度上易字第九五五號、九十年度上訴字第一四四二號、九十年度上訴
    字第一四四一號、九十年度上訴字第一四三五號、九十年度上訴字第二三八號、
    九十年度上訴字第一四一二號、九十一年度上訴字第九三四號、九十一年度上更
    一字第三二一號、九十二年度上更二字第二一七號、最高法院九十一年度台上字
    第七０一號等案件審理，但均未為有罪之判決，亦即均不認為有共同故意不法侵
    害原告之權利（被告辛○○雖經台中高分院以八十九年度上易字第四九五號案件
    ，依背信罪判處有期徒刑一年六月確定，但此與原告是否受詐欺無關），有兩造
    分別提出之判決書八件、裁定一件（均影本）及本院調取之本院刑事庭八十七年
    度自字第八三七號、台中高分院八十九年度上易字第九五五號案件卷宗可稽。原
    告猶以被告與曾氏父子共謀詐欺等罪，故意侵害原告之權利為由，提起本件訴訟
    ，姑不論其指摘被告有共同故意侵害之事實是否尚可認為有據。惟原告係早於八
    十二年六月十二日即向廣鎮公司買受「廣擎天商業大樓」之房地，有原告提出之
    土地、房屋預訂買賣合約書影本各一件可證；又依本院調取之本院刑事庭前開案
    件卷宗所示，該案件係價買「廣擎天商業大樓」之承購戶，於八十七年九月十五
    日、八十八年九月二十七日、同年十月四日、同年十一月五日（見該案件卷宗第
    一宗第一頁自訴狀、第二宗第八十七頁追訴既補證狀、第一百二十四頁以下之追
    訴暨補證四狀所附之本院收發室收狀章、第三百八十四頁之審判筆錄），分別對
    任職於被告青果合作社、彰化銀行之被告辛○○等人提起自訴或追加自訴，原告
    亦係該案件自訴人之一（見該案件自訴狀附表、判決書附表一編號２８），是在
    該自訴案件提起前，原告主觀上早已認知權利遭任職於被告青果合作社、彰化銀
    行之相關人員共同侵害之事實，而原告係遲至九十三年四月二十八日始提起本訴
    （見附於起訴狀上之本院收發室收狀章），顯見原告起訴時，其損害賠償請求權
    非但已罹於民法第一百九十七條前段之二年短期時效，亦已罹於同條項後段之十
    年時效期間而消滅，除被告辛○○以外之其餘被告，援引消滅時效之規定，拒絕
    給付，自屬有據。
二、訴訟標的，對於共同訴訟之各人，必須合一確定者，共同訴訟人中一人之行為，
    有利益於共同訴訟人者，其效力及於全體，不利益者，對於全體不生效力，為民
    事訴訟法第五十六條第一項第一款所明定。而民法第二百七十五條規定連帶債務
    人中之一人受確定判決，其判決非基於該債務人之個人關係者，為他債務人之利
    益亦生效力，故債權人以各該連帶債務人為共同被告提起給付之訴，被告一人提
    出非基於其個人關係之抗辯有理由者，對於被告各人即屬必須合一確定，自應適
    用民事訴訟法第五十六條第一項之規定，最高法院三十三年上字第四八一０號判
    例亦著述甚明。本件被告辛○○雖經合法通知，未於言詞辯論期日到場爭執，亦
    未提出書狀答辯，惟本件原告既係以被告辛○○與其餘被告為連帶債務人之共同
    被告而提起本件，請求侵權行為損害賠償給付之訴，且其餘被告所主張原告請求
    權之時效業已消滅之抗辯，非屬其等個人關係之抗辯，對全體被告即屬必須合一
    確定，且該時效抗辯有利於全體共同被告，依民法訴訟法第五十六條第一項第一
    款規定及最高法院前揭判例意旨，其餘被告主張原告請求權業已罹於時效之抗辯
    之效力，自應及於共同被告辛○○，原告亦無從對之請求。
三、綜前所述，原告本於侵權行為之法則提起本訴，請求被告連帶賠償如聲明所示金
    額，為無理由，應予駁回。
參、本件事證已臻明確，兩造其餘攻擊防禦及證據調查，均與本案之判斷不生影響，
    自勿庸一一審酌論列，併此敘明。
據上論結，本件原告之訴為無理由，依民事訴訟法第三百八十五條第一項前段、第七
十八條，判決如主文。
中　　　華　　　民　　　國　　九十三　　年　　　九  　　月　　二十四 　日
　　　　　　　　　　　　　　　臺灣臺中地方法院民事第二庭
~B法　　　官　劉長宜
右正本係照原本作成。
如不服本判決，應於判決送達後二十日內向本院提出上訴狀。
中　　　華　　　民　　　國　　九十三　　年　　　九  　　月　　二十四 　日
~B法院書記官
